【裁判字號】    97,重勞訴,1
【裁判日期】    980728
【裁判案由】    侵權行為損害賠償
【裁判全文】
臺灣臺南地方法院民事判決             97年度重勞訴字第1號
原      告  貫邦股份有限公司
法定代理人  戊○○
訴訟代理人  郭蔧萱律師
被      告  甲○○
訴訟代理人  江信賢律師
            曾靖雯律師
            蔡麗珠律師
            熊家興律師
被     告   丁○○
    主  文
原告之訴及假執行之聲請均駁回。
訴訟費用由原告負擔。
    事實及理由
壹、程序方面：本件被告丁○○經合法通知，未於最後言詞辯論
    期日到場，核無民事訴訟法第386條所列各款情形，爰依原
    告之聲請，由其一造辯論而為判決。
貳、實體方面：
一、本件原告起訴主張：
  (一)原告曾於民國（下同）92年2月10日僱用被告甲○○擔任原
    告公司台南營業所之主任乙職，嗣因原告向欣菱工程股份有
    限公司（以下簡稱欣菱公司）所承攬之「台灣凸版國際彩光
    （股）第二工廠新建工程空調配管工事」，業經原告將「台
    灣凸版COLOR FILTER 3期新築工場空調設備（工廠棟＆事務
    棟）工事」（下稱系爭工程）分包予寰揚機械工程有限公司
    （以下簡稱寰揚公司），並於93年11月5日指派被告甲○○
    擔任系爭工程之專案負責人，俾統籌、整合系爭工程之財務
    管理、工安、品管、套圖協調、物料管理及工程進度管理等
    事務。詎被告甲○○雖明知原告與寰揚公司間之工程合約書
    係約定以總價統包之方式施作，竟於未告知原告且於未經原
    告同意並於未經檢視施作人員素質與能力之情況下，擅自與
    寰揚公司協議改以高於市價之價格（即配管3,000元/日、焊
    工4,500元/日）點工施作，並要求下包在每日施工人員人數
    中，參混雜工以每日1,500元僱用。且因被告甲○○未常駐
    工地而施作品質不良，一再重複修改，甚至遭拆除重作，致
    施工進度嚴重落後，進而須由欣菱公司於94年3月8日委外處
    理一切善後工作。此外系爭工程之追加部分，亦因被告甲○○未與欣菱公司經辦人員溝通協調，致施作追加部分後遭欣
    菱公司以原告欠缺相關憑據為由拒絕給付追加工程款。
  (二)又被告甲○○處理之上述「台灣凸版公司第二工廠新建工程
    空調配管工事」其中之保溫保冷工程乃係委由元山耐火企業
    有限公司（以下簡稱元山公司）承包，被告私自與元山公司
    議定金額250萬元，卻提報予原告之成本費用為新台幣（下
    同）200萬元，嗣原告接獲元山公司傳真乙份詢價單及發票
    始知情，此自證人丙○○於鈞院97年4月3日言詞辯論期日之
    證詞即明。更甚者，原告因慮及系爭工程恐無法如期於94
    年3月1日完工，而於同年2月間指示被告甲○○全力趕工，
    勿再接其他案子，惟該被告卻私自接「台灣凸版國際彩光股
    份有限公司之機台洩漏補修工程」及「台灣凸版國際彩光股
    份有限公司之蝕刻過濾器管路及系統管路修繕工程」，此有
    證人乙○○於鈞院97年4月3日之證詞可證，被告甲○○更於
    上開二工程未完工驗收時即向原告請款委外施工費及材料款
    253,047元，嗣經原告給付上開款項，並向台凸公司請求給
    付工程款396,900元，方察知上開二工程並未完工驗收，且
    因該被告遲不出面處理，台凸公司遂轉發其他廠商施作完成
    並拒付上開工程款。承上所述，原告因被告甲○○如上重大
    違背其職務義務之行為，已受有相當大之損害，為此，原告
    遂於94年6月6日終止其與該被告間之僱傭契約。
  (三)系爭僱傭契約之終止事由，既係因被告甲○○之過失而生者
    ，原告自得依民法第489條第2項之規定，請求該被告賠償損
    害，原告因被告甲○○之過失，受有如后之損害，合計18,0
    96,185元，原告僅請求11,935,353元：
    1.系爭工程部分：
      (1)追加之工程款783,300元，遭欣菱公司否准。
      (2)因工程瑕疵而受之損害2,945,773元：該等瑕疵因遭欣
        菱公司委外修補，致遭欣菱公司據以追減原告之工程款
        3,740,664元（含稅為3,927,697元）。嗣雖經原告據以
        向承攬人寰揚公司請求賠償損害，惟僅獲台灣營建仲裁
        協會判斷寰揚公司應賠償原告981,924元，準此，被告
        甲○○仍應就不足之部分（即3,927,697元-981,924元
        =2,945,773元）賠償原告之損害。
      (3)因工程遲延而受之損害合計12,485,991元，原告僅請求
        6,325,159元。
        東側事務棟一般區1至4樓，因工程遲延，由欣菱公司
          另行委由智源工程有限公司施作，金額為3,760,000
          元。又工廠棟配管工事，亦因工程遲延，仍由欣菱公
          司另行委由智源公司施作，金額為1,532,352元。因
          而，合計因工程遲延，遭追減金額為3,760,000+1,53
          2,352=5,292,352元。故，原告原本應遭追減4,546,3
          52元，但與欣菱公司協調後，實際遭追減金額為3,50
          9,336元。
        未完成之工作經欣菱公司另行發包之費用，亦遭欣菱
          公司據以追減原告之工程款3,509,336元（含稅為3,6
          84,803元）。因此，原告因工程遲延而支出之費用合
          計8,801,188元，即原告就系爭工程總支出35,440,73
          8元-欣菱公司已付款項10,710,000元-瑕疵追減3,927
          ,697 元-因未完成工作追減3,684,803元-否決追加原
          告之工程款783,300元-原告於系爭工程須自負之材料
          或保溫等成本7,533,750元=8,801, 188元，原告茲僅
          請求其中之三成，即2,640,356元。
      (4)工程利潤之損失981,174元：原告就系爭工程利潤為1,1
        28,750元，即（工程合約總金額17,450,000元-原告就
        其與欣菱公司間之工程合約應負之成本16,375, 000元
        ）x1.05稅金=1,128,750元。上開金額扣除原告獲判之
        金額147,576元，即為本件所請求之利潤損失981,174元
        。
      (5)原告因被告甲○○提報不實，致與元山公司協議再行給
        付保溫保冷工程之工程款25萬元：承前所述，元山公司
        向原告請求未付之餘款原為50萬元，嗣因原告與該公司
        協議原告僅須給付25萬元，從而被告甲○○亦應就此部
        份賠償原告之損害。
    2.「台灣凸版國際彩光股份有限公司之機台洩漏修補工程」
      及「台灣凸版國際彩光股份有限公司之蝕刻過濾器管路及
      系統管路修繕工程」部分：原告所受之損害為委外施工費
      253,047元及台凸公司拒付之之工程款396,900元，合計64
      9,947元。
  (四)被告丁○○乃被告甲○○之人事保證人，被告甲○○倘有虧
    欠公款、侵占、詐欺、毀損財物或其他危害公司之行為，保
    證人被告丁○○應負全部賠償之責而被告甲○○既應對原告
    賠償損害業如上述，原告自得依上開約定請求被告丁○○連
    帶賠償損害11,935,353元。
  (五)對被告抗辯之陳述：
    1.被告主張寰揚公司已2次請款且原告亦如數付款，難諉不
      知統包改為點工，為原告所否認。
      (1)系爭工程係以工資佔大宗之管件焊接代工工程，是寰揚
        公司以工資此一科目請款，與系爭工程合約書之約定並
        無不符，從而上開不起訴處分書徒以寰揚公司已有二次
        請款而認原告不可能不知施工方式已有變更云云，實屬
        率斷而不足維持。蓋被告甲○○代寰揚公司請領款項時
        ，均刻意隱瞞點工情事，此自被告甲○○提送予原告之
        請款單觀之足明，因為被告甲○○為代原告支付「由原
        告自行點工之點工工資」予各該工人時，均係於請款單
        上載以：「點工工資」等字樣，為其為代原告支付工資
        予寰揚公司時，則係於請款單上載以：「工資1式」或
        「配管工資1式」等字樣，而無任何「點工」字樣，故
        而原告實無從知悉被告甲○○已私自與寰揚公司協議將
        系爭工程改以點工施作。
      (2)又被告甲○○針對寰揚公司93年11月8日之改以點工施
        作請求，乃係於同年月30日方回覆確認，惟寰揚公司於
        該被告回覆確認前之請款，非但未如被告甲○○所指以
        「百分比」金額請款，反而仍係以「工資」字樣請款，
        則與寰揚公司於該被告回覆確認後之請款亦載有「配管
        工資」字樣有何不同？
      (3)被告甲○○並未於請款單檢附出勤表為附件，且原告與
        寰揚公司於93年11月5日簽訂工程契約，惟寰揚公司竟
        於93年11月1日起即派工人進場施作並請領款項，此不
        合常情又關於11/21~11/30人員出勤表，竟有「相同人
        員於相同期間有不同日薪」之情，因而原告否認該等出
        勤表之形式及實質上真正。縱認該等出勤表之形式上為
        真正，93年11月1日至同年12月16日之人員出勤表，其
        上既無被告甲○○之審核，被告甲○○何能據以主張所
        載內容屬實？又縱該等出勤表中有經被告甲○○審核並
        簽名者，惟被告甲○○既係於94年3月2日甚至94年3月8
        日方為審核，被告甲○○又何能據此主張其於93年11月
        1日至同年月31日期間之請款有檢附出勤表？再者，倘
        被告甲○○提出請款單時確有檢附出勤表，何以94年1
        月25日請款單所請款之294萬元與其於94年3月2日及同
        年月8日所簽認出勤表之金額無法核對？實屬被告甲○○確未檢附出勤表，否則原告豈可能會給付與出勤表所
        載金額完全不同之款項予寰揚公司？據此益證原告確係
        僅憑被告甲○○所載請款單之數額為給付。
    2.被告甲○○擅自與寰揚公司協議改以點工施作之傳真函上
      類似發票章之原告公司電子事業部章早業經原告於92年6
      月1日廢止，蓋該事業部乃於同日廢除，是原告實無可能
      授權被告以一廢止之印章與寰揚公司協議改訂點工施作，
      且原告用以簽約者乃合約專用章，此觀系爭工程合約及被
      告甲○○於台灣營建仲裁協會94年度台仲聲字第13號仲裁
      事件所提出之「原告公司與奇登工程企業行間之點工計價
      單」其上均為原告公司大、小章足明。又矧被告甲○○職
      務範圍未包含合約條款之議定、修訂甚或訂定，且身為系
      爭工程專案負責人之被告甲○○，於明知點工施作之支出
      必較總價統包為高且不能控制而有無上限增加之虞，竟未
      善盡控制成本、費用、預算之職責，並逾越權限，於未經
      原告同意下，擅自以作廢之電子事業部章與寰揚公司協議
      改以點工施作，實屬重大違背其職務義務之行為甚明，被
      告甲○○自應就其重大違背行為對原告所受利潤之損失負
      損害賠償責任。況證人乙○○於鈞院97年4月3日言詞辯論
      期日之證述，亦足證該被告確未經原告同意即擅自與寰揚
      公司協議將總價統包改以點工施作。
    3.台灣台南地方法院檢察署95年度偵續字第83號不起訴處分
      雖認定被告甲○○未構成背信及偽造文書，然該處分既無
      拘束本件民事事件之效力。
      (1)上開偵查庭證人方素月乃係由被告甲○○決定僱用，較
        之於原告，其與被告甲○○更具有實質上之僱傭關係，
        是其所為證述：「被告都有在現場監工」云云，顯有偏
        頗之虞而不足採信。至於證人何俊民所證稱：「因工地
        幅員遼闊，不確定被告是否在工地內」云云及證人方九
        田所證稱：「他（指被告）並無法準時前往本案工地，
        他幾乎每天都有去一會兒。」云云，不僅無法確定被告
        是否有在工地，就算在工地，也只是去工地一會兒，與
        「常駐」工地實有天壤之別。況被告甲○○於台灣營建
        仲裁協會94年度台仲聲字第13號仲裁事件所為之證述：
        「我們簽訂合約之後…我大部分都不在。」云云及系爭
        工程業主欣菱公司於短期間內數次表示不滿之工程聯絡
        書傳真函，均在在顯現被告甲○○非但未常駐工地，且
        就工地現場之管理、工程進度管理、對施工人員之工作
        指示及監督、與業主間之聯繫協調等，均有怠忽職守之
        情。
      (2)原告因慮及系爭工程無法如期完工，確曾於94年2月間
        要求原告全力去趕工，勿再接其他案子，而原告對於「
        其他案子」既未指明係何具體案子，當係指系爭工程以
        外之所有案子，是原告既係要求被告甲○○放棄系爭工
        程以外之所有案件，而未限定被告應放棄者僅為原證二
        十九所載之五件工程案，則上開不起訴處分徒以「被告
        所接案子不在被告改變之5工程案中」云云，顯屬率斷
        而不足維持。再者，接案收入之最後歸屬為誰，並無法
        改變私自接案造成原告損害之事實，蓋被告既明知系爭
        工程已無法如期完工，若再行承接其他案子，則系爭工
        程勢將因被告私接他案而致損害原告就系爭工程之利益
        。
      (3)上開不起訴處分關於被告甲○○私接案子部分，有張冠
        李戴之嫌，蓋上開證人乙○○回覆寰揚公司之傳真函，
        其內容係指系爭工程，而非指上開2件經被告甲○○私
        接之案子。再者，上開2件經被告甲○○私接之案子，
        非但未完工，亦未經驗收，從而被告於上開2件工程未
        完工且未經驗收之情況下，即向原告請領施工費用253,
        047元，且因上開2件工程未經完工及驗收，致原告遭業
        主台凸公司拒付工程款396,900元，合計受到損害649,9
        47元，被告甲○○自應負賠償責任。
      (4)台灣台南地方法院檢察署95年偵續字第83號不起訴處分
        雖以：「至於被告有無告訴公司上情及有無擅自變更契
        約條件一節，雙方爭論不休，然既認證人乙○○前曾證
        稱：94年2月2日被告傳真點工報價單回公司，我知道改
        成點作後還是讓點工繼續施工…等語，與在本案訊問時
        所證稱之渠知道及被告有告訴渠改點作的事之證述已有
        歧異未合之處，無法遽採。」云云為其得心證之理由，
        然細譯證人乙○○於上開背信案之95年11月2日偵查期
        日所為之證述，與其於同署95年度交查字第169號背信
        案之95年5月11日偵查期日所為之證述：「（凸板工程
        為何由統包改為點作？…）94年2月2日被告傳真點工報
        價單回公司，我才知道改為點作，…」云云，並無歧異
        未合之處，是以上開不起訴處分之認定實不應遽採。
    4.原告依民法第489條第2項之規定，請求被告甲○○賠償原
      告所受之損害，應屬適法，蓋：依民法第489條第1項之規
      定，僱傭契約當事人之一方，遇有重大事由（例如公然侮
      辱對方），其僱傭契約，縱定有期限，仍得於期限屆滿前
      終止之。所謂重大事由，應就各個具體情形客觀加以認定
      。如重大事由係因當事人一方之過失而生者（例如因背信
      、侵佔、竊盜、竊取營業秘密等），依同條第2項規定，
      他方得向其請求損害賠償，為學者林誠二先生所著民法債
      編各論（中）乙書西元二OO二年三月初版第41頁所採之見
      解。故本件終止原告與被告甲○○間之僱傭契約之重大事
      由，乃係因被告甲○○之過失而生者，是依上開學者之見
      解，原告自得依上開規定向被告甲○○請求損害賠償。
    5.被告甲○○主張其上、下班均毋庸打卡，並無須終日待在
      工地，且系爭工地並設有工地主任、監工等人員，而認其
      並無未常駐工地之故意或過失行為等語，為原告所否認。
      (1)被告甲○○所負之責任既屬責任制，自不因上下班是否
        須打卡、上班時數有無限制而受影響，從而該被告一再
        執前詞辯稱其無須終日待在工地實屬卸責之詞。
      (2)矧自證人乙○○就被告訴訟代理人所詢：「請問證人專
        案負責人是何人？」、「請問證人原告公司在現場是否
        有另外監工人員？」云云，所分別證稱：「甲○○。」
        、「沒有，業主那邊應該有監工人員，下包則應該會有
        工頭。」云云（請參照鈞院97年4月3日言詞辯論筆錄第
        12頁）及上開證人何俊民之證述，亦足明原告公司在現
        場負責監工之人僅有被告甲○○一人。
      (3)方九田並非原告之員工，而是在系爭工程中負責塑材及
        配電部分之點工施作之工頭，即方九田乃原告之下包，
        原告豈可能委請方九田監工？又工程指示書明確蓋有出
        具之人即欣菱公司何俊民、蔡宏政之圓章，而方九田則
        僅為簽收該等指示書之人，否則倘方九田果如被告甲○○所主張乃出具指示書之人，何以方九田於94年1月13
        日出具指示書後又於「ATTACHED DOCUMENT」乙欄簽上
        「方九田1/17」字樣？該等「方九田1/17」字樣難道又
        係指方九田另於1月17日出具同一份指示書？凡此種種
        ，均足明被告甲○○所辯者與事實不符。
    6.被告甲○○主張總價統包與點工施作之工程費用計算方式
      不同，難謂何者必較有利，需視個案情形而定云云，然點
      工施作之工程費用必較總價統包之工程費用為高，此乃一
      般工程人員均知悉者，誠如系爭工程，於工程還未完成時
      ，寰揚公司之請款即已高達9,789,912元（即四次之請款
      各為935,550元、2,737,272元、2,940,000元及3,177,090
      元，合計9,789,912元），而已較總價統包之金額9,200,0
      00元為高，更遑論寰揚公司如以點工施作，其工程款將達
      一千五、六百萬元。
    7.被告主張絕無原告陳稱其僅提報200萬元等語，為原告所
      否認。蓋被告甲○○所提出之93年10月28日預算控制表「
      預算金額」欄載有310萬元及94年2月3日預算控制表「預
      算金額」欄載有250萬元，甚或原告所提出之93年11月8日
      預算控制表「預算金額」欄載有250萬元，均係未定案之
      數額，亦即不論是310萬元或是250萬元，均非被告甲○○
      與元山公司議價後提報予原告之實際金額。被告甲○○自
      不得徒以「預算金額」欄所載之金額主張此乃其與元山公
      司所議定之數額。倘被告甲○○確有向原告提報元山公司
      之保溫支出為250萬元，何以原證八不填載應付帳款總額
      為250萬元，而僅填載200萬元？況上述說詞，與被告甲○○在95年度偵續字第83號95年11月2日之說詞不符。
    8.被告丁○○主張其於被告余政憲第二次任職時，並未簽保
      證書等語，為原告所否認。
      (1)被告甲○○自92年2月10日起於原告公司任職後，雖曾
        於92年8月1日離職，惟旋即於92年9月1日復職，此自附
        呈原告公司92年6、7、9三個月份之薪資表中所載被告
        甲○○之薪資均相同。再者，被告丁○○雖僅於92年2
        月17日出具保證書，然依勞動基準法第10條：「定期契
        約屆滿後或不定期契約因故停止履行後，未滿三個月而
        訂定新約或繼續履行原約時，勞工前後工作年資，應合
        併計算。」之規定可知，被告甲○○既於92年8月1日離
        職後，未滿3個月繼續履行原僱傭契約，則原僱傭契約
        仍有拘束原告與被告甲○○之效力，準此，被告丁○○
        就上開原僱傭契約所出具之上開保證書自亦有拘束力。
      (2)又縱認本件無勞動基準法第10條規定之適用，被告甲○○復職後之薪資條件及工作內容，既均與復職前相同，
        則依原告與被告甲○○間僱傭契約之契約雙方當事人真
        意，其僱傭之內容自無須再行變更，人事保證書自亦無
        須重行簽訂而仍有拘束之效力。
  (六)並聲明：
    1.被告應連帶給付原告11,935,353元，及自本起訴狀送達被
      告之翌日起至清償日止，按週年利率百分之5計算之利息
      。
    2.訴訟費用由被告負擔。
    3.原告願供擔保，請准予宣告假執行。
二、被告則辯以：
  (一)被告甲○○部分：
    1.原告主張被告甲○○有重大違背職務義務行為，為被告甲○○所否認。蓋原告指摘之事由，與原告向鈞院地檢署告
      訴被告甲○○涉犯背信、偽造文書及詐欺之內容相同，然
      該案已經檢察官為二次不起訴處分，原告猶執前詞稱被告
      甲○○違背職務，殊難憑採。
    2.原告以民法第489條第2項為本件之請求權基礎，惟該規定
      係指當事人一方有過失而有重大事由時，他方得終止定期
      契約並請求賠償因僱傭契約提前終止所生之損害，而本件
      原告請求內容，乃請求被告重大違背職務義務之行為所受
      之損害，顯與之不符。
    3.原告主張被告私自將總價統包改為點工致原告受有損失等
      語，為被告所否認。
      (1)被告甲○○雖於94年l月起升為台南營業所主任，仍屬
        低階主管，關於公司對外決策等事項，均需層層通報上
        級長官決定，方能執行，被告實無可能自作主張。原告
        主張未經原告同意，擅自和寰揚公司協議改以高於市價
        之價格點工，並參混雜工施作，原告是在94年2月才知
        情云云，然原告就其指稱未經同意、高於市價、參混雜
        工等情，均僅空口白言，未見舉證，實無可採。又證人
        即原告公司協理乙○○於偵查時到庭證稱「被告甲○○
        有告訴我改點作的事」、「欣菱公司當時確實告訴我，
        施作的環境確實有變更」「甲○○確實有打電話給我，
        跟我說施工環境改變」等語故寰揚公司於93年11月主動
        建議將統包改為點作以利施工，被告知悉後旋即以電話
        回報原告之營業處處長乙○○，被告業已善盡告知義務
        ，且施工方式改為點作，係基於工程進度而為之考量顯
        係為公司承辦工程順利進行之故，難認有何故意過失。
      (2)又總價統包與點作施作之工程費用計算方式不同，難謂
        何者必較有利，需視個案情形而定，統包係指事先預定
        總價，原則上不再追加減費用，如是點工，則是按日數
        按人次實作計費。原告略謂因此造成公司損失，然迄未
        具體舉證說明系爭工程由統包改為點作，被告有何故意
        或過失？原告究竟受有如何損害？原告所稱損害是否係
        因統包改為點作所致？再者，系爭工程係按月請款於93
        年11月至94年1月期間寰揚公司已二次依點工方式計價
        向原告請款，且原告亦如數付款，經由二次請款，工資
        費用計算方式既然不同以往，原告當可知悉施工已有改
        變，原告實難諉為不知統包改為點工一事；又原告如有
        異議，大可於付費時或付費後即時提出，然而原告始終
        均未表示異議，可見被告確有先行知會原告，原告亦有
        同意改為點作。原告雖辯稱請款單上無「點工」字樣，
        無從知悉云云。然查，倘係以總價承包方式計費之工程
        ，請款單上應係記載請款「百分比」金額，而非實作實
        算之工資金額，根本與有無記載點工字樣無涉。
      (3)被告否認原告或證人乙○○係於94年2月2日始知有系爭
        傳真函及系爭工程改為點工施作。蓋系爭傳真函乃訴外
        人寰揚公司即原告之下包商於93年11月8日所傳真期間
        被告旋即回報證人乙○○，經原告公司同意後，方於93
        年11月30日蓋章回傳寰揚公司；嗣於94年2月2日，原告
        公司聯絡訴外人許浥萍，請其再傳真系爭傳真函回公司
        ，由此顯見，原告確實早知系爭傳真函之存在，及知悉
        改為點工施作之事，否則豈會主動要求訴外人許浥萍再
        次傳真回公司？
      (4)證人乙○○迄今猶任職原告公司，為推免個人責任，證
        詞不免偏頗原告一方，難以憑採。又其經被告訴訟代理
        人詢問原告公司收到傳真後有無為任何反對點工施作計
        價方式之表示，竟反覆吞吐其詞，先迂迴陳述原告公司
        工程仍然繼續施作，因為不得不作等語，亦坦言沒有對
        下包商為反對表示，但無法說明原告或證人自身對被告
        究為任何反對表示，足見證言確有偏袒原告之情，且可
        證原告公司確實同意將系爭工程改為點工施作，否則豈
        可能不為阻止。
      (5)另原證二十四係原告公司自行點工之請款單（按受款人
        均係記載台南營一部、台南營業所），而原證二十五乃
        下包商之請款（按受款人記載寰揚公司），兩者根本不
        同，記載方式本即有異，不容原告混淆視聽，況原證二
        十五係由訴外人許浥萍製作，經證人乙○○與訴外人王
        煙南簽核，其中甚有無被告簽章者，請款時均附有紀錄
        點工工人姓名、工種、出勤日期與時數、日薪等事項之
        明細表，否則證人乙○○與訴外人王煙南如何審核請款
        金額是否正確？從而原告辯稱被告之請款單有刻意隱瞞
        點工情事，非但悖於總價承包係以百分比計價請款之方
        式，更顯與實情不符。惟原告竟故意隱匿相關明細表，
        企圖以片面證據誤導本案。
      (6)又原告主張系爭傳真函上類似發票章之原告公司電子事
        業部章業經原告於92年6月1日廢止，然原證二十六之2
        張原告公司組織表（其一為91年8月1日之組織表，該時
        被告尚未到職；另一為92年6月l日之組織表，該表亦無
        登載被告，應非真正）及人事命令公告，被告根本未曾
        見過；而被告係於94年1月1日升為台南營業所主任之時
        ，方拿到被證一之組織表（按該表右上角記載「05.01.
        01.」字樣可稽）始知所謂「台南營業所」，之前均認
        屬電子事業部之編制成員，原告陳稱於92年6月l日即改
        變組織、廢除電子事部，並非事實；而被告於94年l月1
        日公司設立台南營業所之前，即於93年11月30日在系爭
        傳真函上使用系爭電子事業部，顯無不是。況且系爭電
        子事業部章又非被告自行刻印，而電子事業部章與大小
        章亦無一定之使用規則；另被告於92年6月1日之後，實
        仍繼續使用系爭電子事業部章於各項文書，為何原告未
        曾表示異議？
    5.原告主張被告甲○○未常駐工地而施作品質不良等語，為
      被告所否認。
      (1)被告之工作內容需負責為原告公司承攬案件、收款、監
        工且同時負責多起工程，又被告上、下班均毋庸打卡，
        上班時數亦無限制，屬責任制，依其工作執掌，並無須
        終日待在工地。
      (2)又系爭工程進行時，被告不需簽到退，業據證人乙○○
        證述明確；欣菱公司副理何俊民亦於偵查時到庭證述：
        系爭工程進度落後係因施工人數不足，欣菱公司向被告
        反應時，被告有及時補充人數，又系爭工程之工地主任
        方九田證稱：被告當時是有很多工地要前去處理，他並
        無法準時前往本案工地，他幾乎每天都有去一會兒；且
        證人方素月亦證稱：被告有經常去工地，並有監工之實
        等語。此外細觀原告所提出之仲裁紀錄，被告實係說明
        「我都是下午的時間我會去」，原告書狀略引「我們簽
        訂合約之後……我大部分都不在」等語，顯有斷章取義
        、企圖誤導審判之嫌。復以同時期被告尚負責其他工地
        ，當然無可能時時刻刻均留在系爭工程現場，且系爭工
        地並設有工地主任等人員，亦有欣菱公司之監工人員在
        場，在在堪認被告並無未常駐工地之故意或過失行為。
      (3)縱認被告有未常駐工地之情，原告亦需證明究竟因此受
        有如何損害。而原告所提出之工程聯絡書僅得證明欣菱
        公司與原告間有如該工程聯絡所載之聯絡事實，但無從
        證明原告主張之被告未常駐工地而施工品質不良等前揭
        事實，至為顯明。
      (4)系爭工程，原告公司負有聘任一全職監工人員之義務，
        此由業主欣菱公司副理何俊民前於偵查時證述「我們之
        前有口頭跟告訴人（即本件原告）說希望是全職的人在
        工地監工」等語，而因原告聘任不到專職監工，由位於
        同一工區但負責其他公司工程之工地主任方九田支援系
        爭工程監工，故對外只得由擔任專案負責人之被告兼負
        監工責任，此亦為欣菱公司之工程聯絡點名被告之緣由
        ，惟實係希望原告公司或被告督促工地主任方九田或下
        包商寰揚公司監工王丁和履行監工責任，並非認被告應
        常駐系爭工地。又原告公司於系爭工程之實際監工人員
        為工地主任方九田有方九田出具之工程指示書為證，可
        見被告確無常駐工地之義務。
    6.原告主張系爭工程之追加部分，因被告未與欣菱公司經辦
      人溝通協調，而遭欣菱公司以原告欠缺相關憑證為由拒絕
      給付工程款云云，為被告所否認。
      (1)原告之上開主張，均為片面指述，未見任何舉證，顯無
        可採，況原告此部份之損害究竟為何，亦未見說明。
      (2)被告就系爭工程追加部分，均有向原告之營業處處長乙○○報告，且依前述之被告任職層級與原告作業流程，
        不可能擅自作主。況證人王丁和已於偵查庭證稱：因為
        現場施工條件改變，而且工程進行具有連貫性不得中途
        停止才會追加工程等語，可見工程追加確屬必要。又就
        追加工程部分，欣菱公司並非全然否准，原告亦自承欣
        菱公司曾核准追加金額746,000元，故顯無原告所稱遭
        欣菱公司以欠缺相關憑證為由拒絕給付追加工程款一事
        。又即便原告與欣菱公司間就追加工程應核准多少金額
        意見不一，充其量乃契約解釋爭議問題，難謂係因被告
        有何故意過失行為所致；且如依契約應認非屬追加工程
        部分，倘欣菱公司不同意追加工程款，原告亦難認有何
        損害可言。
    7.原告主張被告甲○○和元山公司私自議定金額為250萬元
      ，為被告所否認。
      (1)元山公司實際施作較原定為多，本即得向原告報銷，實
        係因兩造間之糾紛，原告始故為上詞，且被告當時確有
        報告乙○○，又本案原告並無虧損。
      (2)又原告對元山公司施作工程所提出之工程款為250萬元
        部份，依95年度偵續字第83號不起訴處分書並無認定元
        山公司有虛報工程款之偽詐情事，則系爭250萬元既屬
        確實為元山公司對所承包之工程支出之成本費用，原告
        依理即難認受有何損害。
      (3)就元山公司承攬之保溫保冷工程部分，被告初始提報31
        0萬元，嗣與元山公司議價後減為250萬元，有「專案工
        程諸成本及費用預算控制表」2份為憑，其中93年10月2
        8日之預算控制表並經證人乙○○與總經理王煙南簽核
        ；且依原告所提出之原證二十一之預算控制表，亦記載
        元山之預算金額為250萬元；並與證人丙○○到庭證述
        之交易經過相符，在在足證絕無原告陳稱被告僅提報
        200萬元之事。
      (4)原證二十二之會議記錄乃原告片面撰擬，證人丙○○已
        明確證述係因想要趕快拿到錢方簽名，其不管記錄所寫
        內容，內容均原告意思。而依該會議記錄所載，原告竟
        以證人出庭作證作為給付承攬報酬之條件，且猶藉詞拖
        延、未依約遵期付款，足徵原告公司之無理。
    8.原告主張被告甲○○違背勿接他案之指示等語，為被告甲○○所否認。
      (1)原告固於94年3月間指示被告放棄接其他案子，然台灣
        凸版國際彩光股份有限公司之機台洩漏補修工程、蝕刻
        過濾器管路及系統管路修繕工程，均係94年2月間簽訂
        ，亦非原告指示放棄之5項工程其一，且經原告之協理
        與總經理核准，並非被告個人擅自決定。
      (2)被告並無謊報完工之事，實係被告係認工程完工而向原
        告委外施工款項，且確有委派員工至現場實施無訛，但
        因欣菱公司嗣後認為工程有瑕疵自行回收部分工程施作
        ，而未依約付款，被告並將上開爭議問題如實回報公司
        。上情有94年3月10日乙○○回覆寰揚公司之傳真函與
        證人王丁和之證詞可稽。
      (3)被告確有委派人員至現場施工，於94年2月間施工完成
        ，且系爭機器經「清水試驗」均正常，故被告認為工程
        已驗收完工，始向原告請領委外施工款項；未料，嗣後
        或因台灣凸版公司實際操作系爭機器時使用藥液之酸鹼
        度問題，發生腐蝕現象，造成滲漏，致台灣凸版公司認
        為工程有瑕疵，復該時原告指示被告全力處理本件工程
        、不准去處理後續維修問題，原告甚去電台灣凸版公司
        告知被告不能去作業，故台灣凸版公司委由其他公司施
        作，遂未依約付款；本件實乃就工程有無瑕疵之認知差
        異問題，且係原告不准被告前往處理後續爭議，非被告
        委外施工有所瑕疵，更無被告謊報完工之事。原告倘認
        委外施工有瑕疵致生損害，應向承攬人訴請賠償，如認
        委外施工無瑕疵，則應訴請台灣凸版公司依約給付工程
        款，皆無請求被告給付之理。
    9.原告請求金額1,809,685元，為被告所否認。
      (1)系爭工程部分：原告所提之原證十六之損益表，乃原告
        片面製作，被告否認真正，且和原證十七和十九欣菱公
        司之訂單均無從得知欣菱公司否准追加款之原因，亦不
        足證明欣菱公司否准追加款係因應被告何故意過失行為
        所致。況系爭工程係由原告轉包予寰揚公司施作，並設
        有工地主任、工等人員，而被告所為決策亦須經上級層
        層決行，從而，即便工程有遲延或瑕疵情事，為何應由
        被告個人負擔最終責任？又系爭工程之施工條件及環境
        既有變更，致施工成本增加，則縱使施工利潤不如預期
        ，實無令被告單一員工負責之理。至於，元山公司部分
        既無被告提報不實問題，原告亦未受損害，則原告請求
        被告賠償，當屬無稽。
      (2)台灣凸版二工程部分：同上所述，台灣凸版二工程部分
        既由原告轉包予其他公司施作，並設有工地主任、監工
        等人員，則該工程如經欣菱公司認有瑕疵情形而拒付工
        程款，為何應由被告個人負擔最終責任？
  (二)被告丁○○部分：被告甲○○於92年2月10日任職原告公司
    時，被告丁○○確有簽署職工保證書，然被告甲○○曾於92
    年8月1日離職，嗣於92年9月1日第二次任職職，被告丁○○
    則不再簽署職工保證書。
三、兩造不爭執事項：
  (一)被告甲○○自92年2月10日起至92年7月31日止，及自92年9
    月1日至94年6月6日止，任職原告公司，薪資32,000元。
  (二)原告告訴被告甲○○涉犯背信等案件，經台灣台南地方法院
    檢察署檢察官以95年度偵字第2063號及95年度偵續字第83號
    為不起訴處分確定。
  (三)被告丁○○於92年2月17日簽立為被告甲○○任職於貫邦股
    份有限公司職務保證人之職工保證書。
  (四)原告向欣菱工程股份有限公司（以下簡稱欣菱公司）所承攬
    之「台灣凸版國際彩光（股）第二工廠新建工程空調配管工
    事」，業經原告將「台灣凸版COLOR FILTER 3期新築工場空
    調設備（工廠棟＆事務棟）工事」（下稱系爭工程）分包予
    寰揚機械工程有限公司（以下簡稱寰揚公司），並於93年11
    月5日指派被告甲○○擔任系爭工程之專案負責人。
四、得心證之理由：經本院協同兩造整理本件爭點確認為：(一)被
    告甲○○是否有如後重大違背其職務義務之行為：1.擅自與
    寰揚公司協議將總價統包改以點工施作之逾越權限之行為？
    2.未常駐工地致施工品質不良及工程遲延？3.系爭工程之追
    加部分，是否係因可歸責被告甲○○之事由，致遭欣菱公司
    拒絕給付追加工程款？4.就系爭工程其中之保溫保冷工程委
    由元山公司承包部分，被告甲○○是否有私自與元山公司議
    定金額250萬元，而僅提報原告所需成本費用為200萬？5.被
    告甲○○是否有違背原告之指示，另行私自接「台凸-蝕刻
    過濾器管路及系統管路修繕」及「台凸-機台漏液修補」之
    違背職務行為？是否於未完工驗收即向原告請款請領委外施
    工費及材料費？(二)原告是否得依民法第489條第2項之規定，
    向被告甲○○請求損害賠償？如有損害，損害金額為何？(三)
    被告丁○○是否應依職工保證書與被告甲○○對原告負連帶
    賠償責任？是本院就前開兩造所確認之爭點判斷如下：
  (一)被告甲○○並無重大違背其職務義務之行為：
    1.證人即原告公司協理乙○○到庭節證稱：我在被告甲○○
      還任職原告公司時候擔任處長。貫邦公司轉包給寰揚公司
      的工程由總價統包的方式改為點工施作的方式，我及原告
      公司是在94年2月2日甲○○傳真回台北公司時才知道的。
      甲○○在公司任職的範圍並無權簽訂原證六的傳真函的權
      限，因為公司的簽訂合約要用公司大、小章，這份傳真如
      果有變更合約內容照理說要用公司大、小章，甲○○本身
      並沒有這個權限，因為他沒有管到公司的大、小章等語（
      本院卷第102頁至第109頁）。另證人乙○○於偵查中亦到
      庭證稱：我在事發當時是擔任公司營業處長，是被告直屬
      上司，公司每月月會被告都會上來，且在案子工程進行中
      ，有遇到困難，都會聯繫。「（問：被告甲○○在93年11
      月間於臺灣凸版COLOR FILTER3期新築空調設備工事現場
      操作，對於寰揚公司由統包改為點作，稱曾經電話告訴於
      你，有無此事？）答：他有告訴我改點作的事，因為還有
      其他施作的下包，例如其他零散的工程。」；「現場的狀
      況，我並不是很了解。欣菱公司當時確實告訴我，施作的
      環境確實有變更‧‧‧」、「甲○○確實有打電話給我，
      跟我說施工環境改變」等語（台灣台南地方法院檢察署95
      年度偵續字第83號95年9月20日訊問筆錄）。另證人王丁
      和即寰揚公司負責人亦於偵查中到庭證稱：簽約前我沒看
      過現場，都由甲○○向我報價，因我以前有做相同施工條
      件之工程，我看甲○○給我的條件可行，我就填所需費用
      給他參考，簽約完後我去現場看施工條件，與他告訴我的
      不同，我告訴他以之前開的條件及費用我無法施做，我勸
      他放棄該工程，我因要施做該工程的運輸人員機器入場等
      費用30萬元就當作朋友算了，後來甲○○告訴我能否改實
      做實算，我估計工程要花1600多萬，我提議他另向公司回
      報，如果公司仍要做，我這邊因人手不足，必須再另行採
      取點工方式，點工所召集的工人由我向貫邦公司請領薪資
      。94年1月份之前已經領了二期的點工款項，後來貫邦公
      司處長乙○○希望我配合到3月份工程完成再一併給我工
      資，但款項太龐大我無法負擔。如果依照沒有修改的契約
      所定的款項，不足以在期限內完成全部的工程，主要是因
      現場要以無塵室的方式處理，同樣的工作量及條件要付出
      的人工費用比較多（台灣台南地方法院檢察署95年度偵續
      字第83號95年10月17日訊問筆錄）。另證人方九田即系爭
      工地之工地主任亦於偵查中到庭證述：我知道系爭工程後
      來變更契約內容為點工方式，我在現場確實看到增加很多
      工人來施做，就我所知該處有規劃無塵室，是甲○○及貫
      邦公司的總工程師要我去找人來滿足施工的要求，我有找
      二、三十人來施做，工人薪資都是我報給貫邦公司，再由
      公司支付等語（台灣台南地方法院檢察署95年度偵續字第
      83號卷95年10月17日訊問筆錄）。經核被告甲○○之答辯
      及證人乙○○、王丁和、方九田之證述均互符一致，苟非
      確有其事，是無於系爭工程細節均能為相符陳述之理。況
      系爭工程既係按月請款，並於93年11月至94年1月期間原
      告已二次依點工方式計價給付寰揚公司，該二次請款工資
      費用計算方式既已有不同，原告當可知悉施工已有改變並
      同意施工方式變更，實難諉為不知統包改為點工，難認被
      告甲○○有何故意過失可言。
    2.證人即原告公司協理乙○○到庭節證稱：甲○○是本件的
      專案負責人，他負責進度控管及掌控，當然如果工程有延
      誤，他也要負責，至於工程延誤的原因有可能很多，有一
      些可能是業主或他人的責任，我不會認為工程延誤是甲○○一個人要負全部責任，因為有可能有很多原因。系爭工
      程延誤的原因包括施工條件改變即改為無塵室施作、下包
      商寰揚公司施作品質不為業主認同，原告公司是否曾於94
      年2月指示甲○○勿再接其他案件，全力趕工本件工程，
      甲○○口頭上有同意，但是他卻接其他案件，這些案件還
      是以公司名義接的，事後我有問他為何接，他說不得不接
      ，他說因為要經營一個客戶不容易，所以客戶那邊有一些
      案子要請他處理，他無法拒絕等語（本院卷第102頁至第
      109頁）。證人即欣菱公司副理何俊民亦於偵查中證稱：
      系爭工程施工進度落後係因施工人數不足，欣菱公司向被
      告反應時，被告有及時補充人數，又原告曾於93年11月間
      派遣一名職員到場監工一個月，因工地幅員遼闊，不確定
      被告是否在工地內等語（見台灣台南地方法院檢察署95年
      度交查字第169號卷95年5月11日檢察事務官詢問筆錄）。
      另證人即當時原告委任之工地主任方九田亦於偵查中到庭
      證稱：被告甲○○當時是有很多工地要前去處理，他並無
      法準時前往本案工地，他幾乎每天都有去一會兒。（台灣
      台南地方法院檢察署95年度偵續字第83號卷95年11月2日
      訊問筆錄）。及證人方素月於偵查中證稱：渠當時負責雜
      務，包括負責點收貨物及材料，時間是在93年11月到94年
      1月，被告有經常去工地，並有監工之實等語（台灣台南
      地方法院檢察署95年度偵續字第83號卷95年8月29日訊問
      筆錄）。佐以被告甲○○向被告應徵時，即說明其學歷為
      台南高工機械科、崑山科技大學應用外語系，有應徵人員
      履歷表一份在卷可佐（台灣台北地方法院96年重勞訴字第
      17號卷第6頁），嗣經原告任用為原告公司台南營業所之
      主任，則原告就被告甲○○之專長及能力並非專職監工人
      員及負責之工地不只一處等情均知之甚詳，自難僅以被告
      甲○○未常駐工地而驟認導致致施工品質不良及工程遲延
      。
    3.至元山公司承攬之保溫保冷工程部分，被告余俊傑主張其
      初始提報310萬元，嗣與元山公司議價後減為250萬元，有
      「專案工程諸成本及費用預算控制表」2份在卷為憑（本
      院卷第159頁至第161頁），其中93年10月28日之預算控制
      表並經證人乙○○與總經理王煙南簽核；另依原告所提出
      之預算控制表，亦記載元山公司之預算金額為250萬元（
      台灣台北地方法院96年重勞訴字第17號卷第45頁）；核與
      證人丙○○到庭證述：我有承包原告公司之「台灣凸版公
      司第二工廠新建工程空調配管工事」其中之保溫保冷工程
      ，一開始在談價錢我是報300多萬元，後來余俊瑋請求降
      價，口頭上我有跟甲○○說以250萬元承包等語相符。從
      而原告主張被告甲○○提報所需成本費用為200萬云云，
      實難採憑。
    4.從而原告依民法第489條第2項之規定，向被告甲○○請求
      損害賠償，依法即屬無據，應予駁回。
  (二)按人事保證者，謂當事人約定，一方於他方之受僱人將來因
    職務上之行為應對他方為損害賠償時，由其代負賠償責任之
    契約。民法第756條之1規定甚明。本件被告丁○○於被告甲○○在92年2月10日任職原告公司時，固有簽署職工保證書
    ，然被告甲○○既曾於92年8月1日離職，嗣於92年9月1日第
    二次任職時，即因被告丁○○未再簽署職工保證書，而不應
    強令被告丁○○負人事保證之責，況原告依民法第489條第2
    項之規定，向被告甲○○請求損害賠償，既屬無據，從而原
    告本於職工保證書，請求被告丁○○與被告甲○○負連帶賠
    償責任，即無理由，應予駁回。
  (三)綜上所述，原告請求被告應連帶給付原告11,935,353元，及
    自本起訴狀送達被告之翌日起至清償日止，按週年利率百分
    之5計算之利息為無理由，應予駁回。又原告之訴既經駁回
    ，其所為假執行之聲請亦失所附麗，一併駁回之。
五、兩造其餘之攻擊或防禦方法及未經援用之證據，經本院斟酌
    後，認為均不足以影響本判決之結果，自無逐一詳予論駁之
    必要，併此敘明。
六、訴訟費用負擔之依據：民事訴訟法第78條。
中    華    民    國    98    年    7     月    28    日
                  民事第三庭    法  官  黃莉莉
以上正本證明與原本無異 。
如對本判決上訴，須於判決送達後20日內向本院提出上訴狀。
中    華    民    國    98    年    7     月    28    日
                                書記官  陳著振


司法院資訊處製作；財團法人民間司法改革基金會備份。
